臺灣高雄地方法院民事判決　九十一年訴字第二三八四號
　　原　　　告　保證責任高雄市第三信用合作社
　　法定代理人　丁○○
　　訴訟代理人　戊○○
　　　　　　　　丙○○○
　　　　　　　　甲○○
右當事人間請求清償借款事件，本院判決如左：
    主      文
被告應連帶給付原告佰玖拾柒萬壹仟佰拾壹元，及自民國九十一年三月二十六
日起至清償日止，按年息百分之八點五一計算之利息，並自民國九十一年四月二十六
日起至清償日止，逾期在六個月以內者，按上開利率百分之十，逾期超過六個月者，
按上開利率百分之二十計算違約金。
訴訟費用由被告連帶負擔。
本判決於原告以新臺幣壹佰拾萬元供擔保後，得假執行。
    事      實
甲、原告方面：
  一、聲明：如主文第一項所示，並陳明願供擔保請准宣告假執行。
  二、陳述：被告乙○○於如附表所示之借款時間，邀被告丙○○○、甲○○為連帶
      保證人，向原告借款如附表所示之金額合計新臺幣（下同）八百萬元，約定到
      期日為如附表所示，且均自借款日起，按月付息，借款到期一次清償本息，利
      息則均按年息百分之八點五一計算，如未按期繳息時，視為借款全部到期，除
      仍按上開利率計息外，自逾期之日起六個月以內者，按上開利率百分之十，逾
      期超過六個月部份，按上開約定利率百分之二十計付違約金。另約定有關清償
      債務抵充之順序，即借款人對原告負擔數宗債務時，如清償人所提出之給付不
      足清償全部債務者，由原告指定應抵充之債務。詎被告乙○○於借款後，自附
      表所示繳息止日次日起，即未繳納利息，依約借款債務視為全部到期。嗣經原
      告聲請臺灣高雄地方法院民事執行處以九十年度執字第三三八三三號拍賣抵押
      物強制執行事件，拍賣所得價金共計五百五十一萬一千元，扣除應優先分配之
      執行費用及併案執行費用分別為七萬五千六百六十元及一萬三千一百六十八元
      、五千九百五十元、土地增值稅四十四萬六千九百零七元，並經法院先予抵充
      ，就各筆借款自違約時起算至九十一年三月二十五日止之利息合計八十二萬一
      千五百三十一元及違約金合計十一萬九千一百一十五元部分，是原告分配受償
      四百九十六萬九千三百一十五元，並經原告指定順序就上開該分配金額應先抵
      充費用七萬五千六百六十元、次充利息合計八十二萬一千五百三十一元及違約
      金合計十一萬九千一百一十五元，再充本金四百零二萬八千六百六十九元，故
      原告之受償不足額應為本金三百九十七萬一千三百三十一元，被告尚有如主文
      第一項所示之本金、利息及違約金未清償，為此依消費借貸及連帶保證之法律
      關係提起本件訴訟。
  三、證據：提出借據十紙、約定書三份、放款往來明細查詢單、原告基本放款利率
      異動表、臺灣高雄地方法院民事執行處強制執行金額計算書分配表、戶籍謄本
      各一份為證。
乙、被告方面：被告均未於言詞辯論期日到場，亦均未提出準備書狀作何聲明或陳述
    。
    理      由
一、本件被告均經合法通知，均未於言詞辯論期日到場，核無民事訴訟法第三百八十
    六條各款所列情形，爰依原告聲請，由其一造辯論而為判決。
二、按訴狀送達後，原告不得將訴變更或追加他訴，但擴張或減縮應受判決事項之聲
    明者，不在此限，民事訴訟法第二百五十五條第一項第三款定有明文。本件原告
    於起訴狀請求判決被告應連帶給付原告三百九十七萬一千三百三十一元，及自民
    國（下同）九十一年三月二十六日起至清償日止，按年息百分之八點五一計算之
    利息，並自九十一年四月二十六日起至清償日止，逾期在六個月以內者，按上開
    利率百分之十，逾期六個月以上，按上開利率百分之二十計算違約金。嗣於起訴
    狀繕本送達後，於本院言詞辯論期日，就上開計算違約金部分減縮為如主文第一
    項所示。其減縮違約金部分，係屬減縮應受判決事項之聲明，參諸前揭規定，應
    予准許，合先敘明。
三、查本件原告主張，被告乙○○於如附表所示之借款時間，邀被告丙○○○、甲○○為連帶保證人，向原告借款如附表所示之金額合計八百萬元，約定到期日為如
    附表所示，且均自借款日起，按月付息，借款到期一次清償本息，利息則均按年
    息百分之八點五一計算，如未按期繳息時，視為借款全部到期，除仍按上開利率
    計息外，自逾期之日起六個月以內者，按上開利率百分之十，逾期超過六個月部
    份，按上開約定利率百分之二十計付違約金。另約定有關清償債務抵充之順序，
    即借款人對原告負擔數宗債務時，如清償人所提出之給付不足清償全部債務者，
    由原告指定應抵充之債務。詎被告乙○○於借款後，自附表所示繳息止日起，即
    未繳納利息，依約借款債務視為全部到期。嗣經原告聲請臺灣高雄地方法院民事
    執行處以九十年度執字第三三八三三號拍賣抵押物強制執行事件，拍賣所得價金
    共計五百五十一萬一千元，扣除應優先分配之執行費用及併案執行費用分別為七
    萬五千六百六十元及一萬三千一百六十八元、五千九百五十元、土地增值稅四十
    四萬六千九百零七元，並經法院先予抵充，就各筆借款自違約時起算至九十一年
    三月二十五日止之利息合計八十二萬一千五百三十一元及違約金合計十一萬九千
    一百一十五元部分，是原告分配受償四百九十六萬九千三百一十五元，並經原告
    指定順序就上開該分配金額應先抵充費用七萬五千六百六十元、次充利息合計八
    十二萬一千五百三十一元及違約金合計十一萬九千一百一十五元，再充本金四百
    零二萬八千六百六十九元，故原告之受償不足額應為本金三百九十七萬一千三百
    三十一元，被告尚有如主文第一項所示之本金、利息及違約金未清償之事實，業
    據其所提出之借據十紙、約定書三份、放款往來明細查詢單、原告基本放款利率
    異動表、本院民事執行處強制執行金額計算書分配表各一份等件為證，核屬相符
    ，且被告經合法通知，既均未到庭陳述，又均未提出任何書狀或證據供本院斟酌
    ，原告之上開主張，自堪信為真實。
四、按稱消費借貸者，謂當事人一方移轉金錢或其他代替物之所有權於他方，而約定
    他方以種類、品質、數量相同之物返還之契約。當事人之一方對他方負金錢或其
    他代替物之給付義務而約定以之作為消費借貸之標的者，亦成立消費借貸；借用
    人應於約定期限內，返還與借用物種類、品質、數量相同之物；遲延之債務，以
    支付金錢為標的者，債權人得請求依法定利率計算之遲延利息。但約定利率較高
    者，仍從其約定利率；當事人得約定債務人不履行債務時，應支付違約金，民法
    第四百七十四條、第四百七十八條前段、第二百三十三條第一項、第二百五十條
    第一項分別定有明文。又稱保證者，謂當事人約定，一方於他方之債務人不履行
    債務時，由其代負履行責任之契約。保證債務，除契約另有訂定外，包含主債務
    之利息、違約金、損害賠償及其他從屬於主債務之負擔，民法第七百三十九條、
    第七百四十條亦分別定有明文。又保證債務之所謂連帶，係指保證人與主債務人
    負同一債務，對於債權人各負全部給付之責任而言（最高法院四十五年臺上字第
    一四二六號判例參照）。被告乙○○及被告丙○○○、甲○○既分別為本件借款
    之債務人及連帶保證人，自應就本件債務負連帶清償責任。被告尚有如主文第一
    項所示之本金、利息及違約金未清償之事實，已如前述。從而，原告依消費借貸
    及連帶保證之法律關係，請求被告應連帶給付原告如主文第一項所示之本金、利
    息及違約金，為有理由，應予准許。
五、原告陳明願供擔保聲請宣告假執行，核無不合，爰酌定相當之擔保金額，予以准
    許。
六、據上論結，本件原告之訴為有理由，依民事訴訟法第三百八十五條第一項前段、
    第八十五條第二項、第三百九十條第二項，判決如主文。
中　　　華　　　民　　　國　　九十一　　年　　 十一　　 月　　 十九　　 日
                              臺灣高雄地方法院民事第六庭
~B審判長法官　朱玲瑤
~B法　　　官　劉建利
~B法　　　官　唐中興
右為正本係照原本作成。
如對本判決上訴，須於判決送達後廿日內向本院提出上訴狀。
中　　　華　　　民　　　國　　九十一　　年　　 十一　　 月　　 十九　　 日
~B法院書記官　張義龍
